
### Carga de bases:

#### 1. Personas vacunadas
```{r warning=FALSE}
library(readr)
library(archive)
tf <- tempfile() ; td <- tempdir()
file.path <- "https://cloud.minsa.gob.pe/s/oHF5JSLEk8KzpPW/download"
download.file( file.path , tf , mode = "wb" )
vacunas_covid <- read.csv(archive_read(tf, "TB_VACUNACION_COVID19.csv"))

#temp <- tempfile() 
#download.file("https://cloud.minsa.gob.pe/s/oHF5JSLEk8KzpPW/download",temp)
#unz(temp, "TB_VACUNACION_COVID19.csv")
#vacunas_covid <-read_csv("TB_VACUNACION_COVID19.csv")
#unlink(temp)

head(vacunas_covid)

#download.file("https://cloud.minsa.gob.pe/s/To2QtqoNjKqobfw/download",temp) #incompleta
#unz(temp, "vacunas_covid.csv")
#vacunas_covid <-read_csv("vacunas_covid.csv")
```

#### 2. Padrón de población
```{r warning=FALSE}
tf2 <- tempfile() ; td <- tempdir()
file.path2 <- "https://cloud.minsa.gob.pe/s/6J5obcebX6c8rQ8/download"
download.file( file.path2 , tf2 , mode = "wb" )
TB_PERSONA <- read.csv(archive_read(tf2, "TB_PERSONA.csv"))

#temp2 <- tempfile(); td <- tempdir()
#download.file("https://cloud.minsa.gob.pe/s/6J5obcebX6c8rQ8/download",temp2)
#unz(temp2, "TB_PERSONA.csv")
#TB_PERSONA <-read_csv("TB_PERSONA.csv")
#unlink(temp2)
```

#### 3. Ubigeos 
```{r warning=FALSE}
ubigeos <- read_csv("https://cloud.minsa.gob.pe/s/GkfcJD8xKHJeCqn/download")
```

#### 4. Indicadores de Desarrollo 
```{r warning=FALSE}
library(readxl)
temp3 <- tempfile()
download.file("https://www.ceplan.gob.pe/download/221103/",temp3)
indicadores <-read_excel("0.Nacional_Datos-para-el-planeamiento-estrategico_29072021.xlsx",
                         sheet=4, skip = 8)
unlink(temp3)

url <- "https://www.pe.undp.org/content/dam/peru/docs/Publicaciones%20pobreza/idh2019/IDH%202019.xlsx"
destfile <- "IDH_202019.xlsx"
curl::curl_download(url, destfile)
IDH_2019 <- read_excel(destfile, skip = 3)
```

Referencias: 
* https://www.ceplan.gob.pe/informacion-sobre-zonas-y-departamentos-del-peru/
* https://www.pe.undp.org/content/peru/es/home/library/poverty/el-reto-de-la-igualdad.html

### Limpieza de bases

#### 1. Padrón de población
a. Consignar año de nacimiento como número
b. Filtrar a los nacidos antes de 2004 (18 años a más)
c. Mantener a los no fallecidos
d. Agregar los datos por ubigeo de domicilio
```{r}
names(TB_PERSONA)[names(TB_PERSONA) == 'ï..id_persona'] <- 'id_persona'
```
```{r}
names(vacunas_covid)[names(vacunas_covid) == 'ï..id_persona'] <- 'id_persona'
```

```{r warning=FALSE}
TB_PERSONA$anho_nac=as.numeric(TB_PERSONA$anho_nac)

Poblacion=subset(TB_PERSONA,anho_nac<2004)

Poblacion[Poblacion=='NA'] <- NA

Poblacion$fecha_fallecido <- as.Date(Poblacion$fecha_fallecido,format= "%d/%m/%Y")

PoblacionCopia <- Poblacion[is.na(Poblacion$fecha_fallecido),]

library(dplyr)

PoblacionD18=aggregate(id_persona~id_ubigeo_domicilio,data=PoblacionCopia,FUN=length)
```

#### 2. Personas vacunadas
a. Mantener solo segundas dosis (pauta completa)
b. Cambiar formato de fecha a fecha de vacunación
c. Filtrar a los compeltamente vacunados antes del 06 de junio. Combinar con población de 18 años a más. Agregar por ubigeo de domicilio.
d. Filtrar a los compeltamente vacunados antes del 28 de julio. Combinar con población de 18 años a más. Agregar por ubigeo de domicilio.
e. Filtrar a los compeltamente vacunados antes del 25 setiembre. Combinar con población de 18 años a más. Agregar por ubigeo de domicilio.
f. Combinar las tres bases de las tres fechas con la base de población de 18 años a más.
```{r warning=FALSE}
str(vacunas_covid)

Vacuna=subset(vacunas_covid,dosis==2)

Vacuna$fecha_vacunacion1 <- as.Date(Vacuna$fecha_vacunacion,format= "%d/%m/%Y")

summary(Vacuna$fecha_vacunacion1)

Vacuna6Jun=Vacuna[Vacuna$fecha_vacunacion1<"2021-06-06",]

PoblacionVacunada6Jun=merge(Vacuna6Jun,PoblacionCopia,by="id_persona")
 
PoblacionVac6Jun=aggregate(id_persona~id_ubigeo_domicilio,data=PoblacionVacunada6Jun,FUN=length)

Vacuna28Jul=subset(Vacuna, fecha_vacunacion1< "2021-07-28")

PoblacionVacunada28Jul=merge(Vacuna28Jul,PoblacionCopia,by="id_persona")

PoblacionVac28Jul=aggregate(id_persona~id_ubigeo_domicilio,data=PoblacionVacunada28Jul,FUN=length)

Vacuna18Oct=Vacuna

PoblacionVacunada18Oct=merge(Vacuna18Oct,PoblacionCopia,by="id_persona")

PoblacionVac18Oct=aggregate(id_persona~id_ubigeo_domicilio,data=PoblacionVacunada18Oct,FUN=length)
```

```{r warning=FALSE}
names(PoblacionVac6Jun)[names(PoblacionVac6Jun) == 'id_persona'] <- 'Vac6Jun'

names(PoblacionVac28Jul)[names(PoblacionVac28Jul) == 'id_persona'] <- 'Vac28Jul'

names(PoblacionVac18Oct)[names(PoblacionVac18Oct) == 'id_persona'] <- 'Vac18Oct'


PoblacionD18=Reduce(function(...) merge(..., all=TRUE), list(PoblacionVac6Jun, PoblacionVac28Jul, PoblacionVac18Oct, PoblacionD18))
```

#### 3. IDH
```{r warning=FALSE}
IDH<- IDH_2019[!is.na(IDH_2019$DEPARTAMENTO),]

BaseDistrital=merge(PoblacionD18,ubigeos,by.x="id_ubigeo_domicilio",by.y="id_ubigeo")

BaseDistrital2=merge(BaseDistrital,IDH,by.x="ubigeo_inei",by.y="UBIGEO")
```

#### 4. Indicadores de Desarrollo
```{r warning=FALSE}
BaseDistrital3=merge(BaseDistrital2,indicadores,
                     by.x="ubigeo_inei",by.y="Ubigeo")
BaseDistrital3=BaseDistrital3[!is.na(BaseDistrital3$ubigeo_inei),]
            
```

```{r warning=FALSE}
#ubigeo_inei
names(BaseDistrital3)[names(BaseDistrital3) == 'id_ubigeo_domicilio'] <- 'UbigeoMINSA'
names(BaseDistrital3)[names(BaseDistrital3) == 'id_persona'] <- 'Poblacion18'
names(BaseDistrital3)[names(BaseDistrital3) == 'id_centro_vacunacion'] <- 'EEVacunacion'
names(BaseDistrital3)[names(BaseDistrital3) == '...17'] <- 'IDH2019'
names(BaseDistrital3)[names(BaseDistrital3) == 'Esperanza de vida al nacer...7'] <- 'SaludIDH'
names(BaseDistrital3)[names(BaseDistrital3) == 'Población (18 años) con Educ. secundaria completa...8'] <- 'EducacionSIDHE'
names(BaseDistrital3)[names(BaseDistrital3) == '.Años de educación (Poblac. 25 y más)...14'] <- 'EducacionAIDHE'
names(BaseDistrital3)[names(BaseDistrital3) == 'Ingreso familiar per cápita...16'] <- 'IngresoIDHE'
names(BaseDistrital3)[names(BaseDistrital3) == 'VOTOS_P1'] <- 'PeruLibre'
names(BaseDistrital3)[names(BaseDistrital3) == 'VOTOS_P2'] <- 'FuerzaPopular'
names(BaseDistrital3)[names(BaseDistrital3) == 'Porcentaje de la población en pobreza total\r\n16a/'] <- 'Pobreza'
names(BaseDistrital3)[names(BaseDistrital3) == 'Porcentaje de la población en pobreza extrema \r\n17a/'] <- 'PobrezaExtrema'
names(BaseDistrital3)[names(BaseDistrital3) == 'Índice de Vulnerabilidad a la Inseguridad Alimentaria (IVIA) \r\n(2018)\r\n8/'] <- 'IVIA'


Distritos=BaseDistrital3[, (names(BaseDistrital3) %in% c("ubigeo_inei","UbigeoMINSA","departamento","provincia","distrito",
                                "Poblacion18","Vac6Jun","Vac28Jul",
                                "Vac18Oct","IDH2019","SaludIDH",
                                "EducacionSIDHE","EducacionAIDHE","IngresoIDHE",
                                "Pobreza","PobrezaExtrema","IVIA"))]

names(Distritos)
```

### Procesamiento 

```{r warning=FALSE}
Distritos$Avance1=Distritos$Vac6Jun/Distritos$Poblacion18*100

Distritos$Avance2=Distritos$Vac28Jul/Distritos$Poblacion18*100

Distritos$Avance3=Distritos$Vac18Oct/Distritos$Poblacion18*100
```

#### Índice de Desarrollo Humano 

```{r warning=FALSE}
summary(Distritos$IDH2019)
```

```{r warning=FALSE}
Distritos$IDHCategorias<-ifelse(Distritos$IDH2019>0.507,"Q4",
                              ifelse(Distritos$IDH2019>0.386,"Q3",
                              ifelse(Distritos$IDH2019>0.305,"Q2",
                                     "Q1")))
table(Distritos$IDHCategorias)
```

#### Pobreza monetaria

```{r warning=FALSE}
quantile(Distritos$Pobreza,c(0.20,0.40,0.60,0.80))
```

```{r warning=FALSE}
Distritos$PobrezaCategorias<-ifelse(Distritos$Pobreza>49.5,"Q1",
                                     ifelse(Distritos$Pobreza>39.2,"Q2",
                                     ifelse(Distritos$Pobreza>29.1,"Q3",
                                     ifelse(Distritos$Pobreza>18.3,"Q4",
                                     "Q5"))))
table(Distritos$PobrezaCategorias)
```

#### Índice de Vulnerabilidad Alimentaria

```{r warning=FALSE}
Distritos$IVIAnum=as.numeric(Distritos$IVIA)
summary(Distritos$IVIAnum)
```

```{r warning=FALSE}
quantile(Distritos$IVIAnum,c(0.20,0.40,0.60,0.80))
```

```{r warning=FALSE}
Distritos$IVIACategorias<-ifelse(Distritos$IVIAnum>0.68,"Q1",
                                  ifelse(Distritos$IVIAnum>0.60,"Q2",
                                     ifelse(Distritos$IVIAnum>0.49,"Q3",
                                    ifelse(Distritos$IVIAnum>0.31,"Q4",
                                     "Q5"))))
table(Distritos$IVIACategorias)
```

### Gráficos

```{r warning=FALSE}
IDH1= Distritos %>%
  group_by(IDHCategorias) %>% 
   summarise(mean =  mean(Avance1), 
             wm = sum(Poblacion18*Avance1)/sum(Poblacion18)) 
IDH1$Mes="06 de junio"
```

```{r warning=FALSE}
IDH2= Distritos %>%
  group_by(IDHCategorias) %>% 
   summarise(mean =  mean(Avance2), 
             wm = sum(Poblacion18*Avance2)/sum(Poblacion18)) 
IDH2$Mes="28 de julio"
```

```{r warning=FALSE}
IDH3= Distritos %>%
  group_by(IDHCategorias) %>% 
   summarise(mean =  mean(Avance3), 
             wm = sum(Poblacion18*Avance3)/sum(Poblacion18)) 
IDH3$Mes="18 de octubre"
```

```{r warning=FALSE}
IDHVacuna=Reduce(function(...) merge(..., all=TRUE), list(IDH1,IDH2, IDH3))

IDHVacuna$Mes=ordered(IDHVacuna$Mes,levels=c("06 de junio","28 de julio","18 de octubre"))
```

```{r warning=FALSE}
library(ggplot2)
library(stringr)
library(plotly)

ggplot(IDHVacuna) +
    geom_bar(aes(x=reorder(IDHCategorias,-wm),y=wm), stat="identity", fill="skyblue", alpha=0.75) +
     theme_light() +
  geom_text(aes(x=IDHCategorias, y=wm,label= round(wm,1)),hjust=0.5, vjust=1.5) +
  labs(x="Cuartil",y="Porcentaje", title="Porcentaje de ciudadanos de 18 a más años completamente vacunados",subtitle = "Según puntaje del Índice de Desarrollo Humano del distrito de domicilio") +
  scale_x_discrete(labels = function(x) str_wrap(x, width = 20))+
  facet_wrap(~IDHVacuna$Mes, scales = "free_x")
 
```
```{r warning=FALSE}
ggsave("IDHVacuna.png",width = 10, height = 5 )
```

```{r warning=FALSE}
Pobreza1=Distritos %>%
  group_by(PobrezaCategorias) %>% 
   summarise(mean =  mean(Avance1), 
             wm = sum(Poblacion18*Avance1)/sum(Poblacion18)) 
Pobreza1$Mes="06 de junio"
```

```{r warning=FALSE}
Pobreza2=Distritos %>%
  group_by(PobrezaCategorias) %>% 
   summarise(mean =  mean(Avance2), 
             wm = sum(Poblacion18*Avance2)/sum(Poblacion18)) 
Pobreza2$Mes="28 de julio"
```

```{r warning=FALSE}
Pobreza3=Distritos %>%
  group_by(PobrezaCategorias) %>% 
   summarise(mean =  mean(Avance3), 
             wm = sum(Poblacion18*Avance3)/sum(Poblacion18)) 
Pobreza3$Mes="18 de octubre"
```

```{r warning=FALSE}
PobrezaVacuna=Reduce(function(...) merge(..., all=TRUE), list(Pobreza1,Pobreza2,Pobreza3))

PobrezaVacuna$Mes=ordered(PobrezaVacuna$Mes,levels=c("06 de junio","28 de julio","18 de octubre"))
```

```{r warning=FALSE}
ggplot(PobrezaVacuna) +
    geom_bar(aes(x=reorder(PobrezaCategorias,-wm),y=wm), stat="identity",
             fill="skyblue", alpha=0.75) +
     theme_light() +
  geom_text(aes(x=PobrezaCategorias, y=wm,label= round(wm,1)),hjust=0.5, vjust=1.5) +
  labs(x="Quintil",y="Porcentaje", title="Porcentaje de ciudadanos de 18 a más años completamente vacunados",subtitle = "Según población en pobreza monetaria del distrito de domicilio") +
  scale_x_discrete(labels = function(x) str_wrap(x, width = 20))+
  facet_wrap(~PobrezaVacuna$Mes, scales = "free_x")
```
```{r warning=FALSE}
ggsave("PobrezaVacuna.png",width = 10, height = 5 )
```

```{r warning=FALSE}
IVIA1= Distritos %>%
  group_by(IVIACategorias) %>% 
   summarise(mean =  mean(Avance1), 
             wm = sum(Poblacion18*Avance1)/sum(Poblacion18)) 
IVIA1$Mes="06 de junio"
```

```{r warning=FALSE}
IVIA2= Distritos %>%
  group_by(IVIACategorias) %>% 
   summarise(mean =  mean(Avance2), 
             wm = sum(Poblacion18*Avance2)/sum(Poblacion18)) 
IVIA2$Mes="28 de julio"
```

```{r warning=FALSE}
IVIA3= Distritos %>%
  group_by(IVIACategorias) %>% 
   summarise(mean =  mean(Avance3), 
             wm = sum(Poblacion18*Avance3)/sum(Poblacion18)) 
IVIA3$Mes="18 de octubre"
```

```{r warning=FALSE}
IVIAVacuna=Reduce(function(...) merge(..., all=TRUE), list(IVIA1,IVIA2, IVIA3))

IVIAVacuna$Mes=ordered(IVIAVacuna$Mes,levels=c("06 de junio","28 de julio","18 de octubre"))
```

```{r warning=FALSE}
library(ggplot2)
library(stringr)
library(plotly)

ggplot(IVIAVacuna) +
    geom_bar(aes(x=reorder(IVIACategorias,-wm),y=wm), stat="identity", fill="skyblue", alpha=0.75) +
     theme_light() +
  geom_text(aes(x=IVIACategorias, y=wm,label= round(wm,1)),hjust=0.5, vjust=1.5) +
  labs(x="Quintil",y="Porcentaje", title="Porcentaje de ciudadanos de 18 a más años completamente vacunados",subtitle = "Según puntaje del Índice de vulnerabilidad a la inseguridad alimentaria del distrito de domicilio") +
  scale_x_discrete(labels = function(x) str_wrap(x, width = 20))+
  facet_wrap(~IVIAVacuna$Mes, scales = "free_x")
 
```

```{r warning=FALSE}
ggsave("IVIAVac.png",width = 10, height = 5 )
```

```{r warning=FALSE}
write.csv(Distritos,"BaseDistrital.csv")
```
